---
title: "prob1-cp2"
output: html_document
---

```{r setup, include=FALSE}
library(dplyr)
library(ggplot2)
dados <- read.csv("../../dados/alunosUFCGAnon.csv", stringsAsFactors = F)
```


##Problema 1 - Checkpoint 2
###Análise Descritiva

Nossa análise será voltada para o exploração e visualização de dados. Os dados utilizados nessa análise são referentes as disciplinas dos cursos da UFCG, por motivos de segurança os nomes dos alunos foram removidos e não tivemos acesso a essa informação, os dados contemplam o período de 2002 a 2014. 

Vamos dar uma olhada nos nossos dados:

```{r cars}
str(dados)
```

Os dados representam uma visão do banco de dados do controle acadêmico da UFCG. Os campos são praticamente auto-explicativos, com excessão talvez dos seguintes campos que são explicados abaixo:

Cod_Evasao = 0 se o aluno nao evadiu ao fim do primeiro periodo e 1 se ele evadiu.

Credito_Curso = total de créditos necessários para o aluno concluir o curso.

Periodo_Ingresso = periodo que o aluno entrou no curso.


```{r cars}
#numero de alunos por curso na UFCG 2002 - 2014
n_alunos_curso <- dados %>%
  select(Matricula, Cod_Curso, Nome_Curso, Departamento, Periodo, Campus) %>%
  distinct(Matricula, Cod_Curso, Nome_Curso, Campus) %>%
  group_by(Nome_Curso, Cod_Curso, Campus, Periodo) %>%
  summarise(n_alunos = n()) 

ggplot(data=n_alunos_curso, aes(x=reorder(Nome_Curso, n_alunos), y=n_alunos)) + 
  geom_bar(stat="identity") +
  coord_flip() +
  labs(title="Quantidade de Alunos por Curso \n UFCG (2002 - 2014)", x="Curso", y="Total de Alunos")

```
No gráfico acima temos uma visão geral da quantidade de alunos que já passaram pelos cursos da UFCG entre 2002 e 2014. Temos um total de 95 cursos espalhados por 9 campus. 

Fazendo um corte nos nossos dados, escolhemos o curso de Ciência da Computação para termos um panorama geral sobre seu histórico. Conseguimos ver que com o passar dos anos o número de alunos no curso de 
```{r cars}
#Numero de alunos no curso de computação 2002 - 2014
n_alunos_curso_CC <- dados %>%
  filter(Cod_Curso == 14102100) %>%
  select(Matricula, Cod_Curso, Nome_Curso, Departamento, Periodo, Campus) %>%
  distinct(Matricula, Cod_Curso, Nome_Curso, Campus, Periodo) %>%
  group_by(Nome_Curso, Cod_Curso, Campus, Periodo) %>%
  summarise(n_alunos = n()) 

ggplot(data=n_alunos_curso_CC, aes(x=Periodo, y=n_alunos)) + 
  geom_bar(stat="identity") +
  labs(title="Quantidade de Alunos no Curso de Computação \n UFCG (2002 - 2014)", x="Alunos em CC", y="Total de Alunos")

```
