---
title: "prob1-cp2"
output: html_document
---

```{r setup, include=FALSE}
library(dplyr)
library(ggplot2)
require(GGally)
library(corrplot)
dados <- read.csv("../../dados/alunosUFCGAnon.csv", stringsAsFactors = F)
```


##Problema 1 - Checkpoint 2
###Análise Descritiva

Nossa análise será voltada para o exploração e visualização de dados. Os dados utilizados nessa análise são referentes as disciplinas dos cursos da UFCG, por motivos de segurança os nomes dos alunos foram removidos e não tivemos acesso a essa informação, os dados contemplam o período de 2002 a 2014. 

Vamos dar uma olhada nos nossos dados:

```{r}
str(dados)
```

Os dados representam uma visão do banco de dados do controle acadêmico da UFCG. Os campos são praticamente auto-explicativos, com excessão talvez dos seguintes campos que são explicados abaixo:

Cod_Evasao = 0 se o aluno nao evadiu ao fim do primeiro periodo e 1 se ele evadiu.

Credito_Curso = total de créditos necessários para o aluno concluir o curso.

Periodo_Ingresso = periodo que o aluno entrou no curso.


```{r}
#numero de alunos por curso na UFCG 2002 - 2014
n_alunos_curso <- dados %>%
  select(Matricula, Cod_Curso, Nome_Curso, Departamento, Periodo, Campus) %>%
  distinct(Matricula, Cod_Curso, Nome_Curso, Campus) %>%
  group_by(Nome_Curso, Cod_Curso, Campus) %>%
  summarise(n_alunos = n()) 

ggplot(data=n_alunos_curso, aes(x=reorder(Nome_Curso, n_alunos), y=n_alunos)) + 
  geom_bar(stat="identity") +
  coord_flip() +
  labs(title="Quantidade de Alunos por Curso \n UFCG (2002 - 2014)", x="Curso", y="Total de Alunos")

```
No gráfico acima temos uma visão geral da quantidade de alunos que já passaram pelos cursos da UFCG entre 2002 e 2014. Temos um total de 95 cursos espalhados por 9 campus. 

Fazendo um corte nos nossos dados, escolhemos o curso de Ciência da Computação para termos um panorama geral sobre seu histórico. Conseguimos ver que com o passar dos anos o número de alunos cresce consecutivamente a cada período, porém no ano de 2011 temos uma queda nesse número, posteriormente vemos que começa a crescer. 
```{r}
#Numero de alunos no curso de computação 2002 - 2014
n_alunos_curso_CC <- dados %>%
  filter(Cod_Curso == 14102100) %>%
  select(Matricula, Cod_Curso, Nome_Curso, Departamento, Periodo, Campus) %>%
  distinct(Matricula, Cod_Curso, Nome_Curso, Campus, Periodo) %>%
  group_by(Nome_Curso, Cod_Curso, Campus, Periodo) %>%
  summarise(n_alunos = n()) 


ggplot(data=n_alunos_curso_CC, aes(x=Periodo, y=n_alunos)) + 
  geom_line(stat="identity") +
  geom_point(stat = "identity") +
  scale_x_continuous(breaks=n_alunos_curso_CC$Periodo)+
  scale_y_continuous(breaks=n_alunos_curso_CC$n_alunos) +
   theme(plot.margin = unit(c(0.5, 0.5,0.5, 0.5), "cm"), 
              axis.text.x = element_text(angle = 55, hjust = 1),
              legend.position = "right") 
  labs(title="Quantidade de Alunos no Curso de Computação \n UFCG (2002 - 2014)", x="Alunos em CC", y="Total de Alunos")

```

Agora vamos pra análise propriamente dita. Temos 3 perguntas para serem respondidas a partir dos nossos dados, vamos à primeira:

####1ª Pergunta

Em quais cursos estão as melhores e piores notas? Por que você acha que isso acontece em cada caso?

```{r}
#Notas por curso
notas_por_curso <- aggregate(dados$Media_Disciplina, list(dados$Nome_Curso), FUN = median, na.rm=TRUE)

ggplot(data=notas_por_curso, aes(x=reorder(Group.1, x), y=x)) + 
  geom_bar(stat="identity") +
  coord_flip() +
  labs(title="Notas por curso", x="Cursos", y="Notas")

```
No gráfico de barras mostrado acima conseguimos observar os cursos de acordo com suas notas, nesse caso os cursos estão ordenados a partir da mediana das médias das suas disciplinas. Utilizamos a médiana devido ela ser uma métrica estatística que não é influenciada por outliers e também serve para quando temos dados com quantidades desiguais, como nesse caso que os cursos são possuem a mesma quantidade de alunos, então a escolha da mediana nos ajuda a representar melhor as notas de cada curso. 
O curso que possue as melhores notas é o de Direito - M com uma mediana de 8,6 e o pior é o de Estatística - D com 4,2.

####2ª Pergunta
Em qual período estão as melhores e piores notas do curso de Ciência da Computação?
```{r}
#Notas Ciência da Computação

dados_cc <- dados %>%
  filter(Cod_Curso == 14102100)

notas_por_curso_cc <- aggregate(dados_cc$Media_Disciplina, list(dados_cc$Nome_Curso, dados_cc$Periodo), FUN = median, na.rm=TRUE)

ggplot(data=notas_por_curso_cc, aes(x=reorder(Group.2, x), y=x)) + 
  geom_bar(stat="identity") +
  coord_flip() +
  labs(title="Notas do curso de Ciência da Computação", x="Períodos", y="Notas")

```
Agora reduzimos nosso escopo para olharmos apenas as notas do curso de Ciência da Computação, para isso agrupamos os períodos e utilizamos a mesma estratégia usada anteriormente, quando visualizamos as notas por curso, a mediana, visto que os períodos tem quantidades diferentes de alunos.  Logo, o período com as melhores notas é 2002.1, porém como já foi falado, não devemos deixar de levar em conta a quantidade de alunos por cada período, nesse caso em 2002.1 a quantidade de alunos é a menor de todos os períodos. 

####3ª Pergunta
Existe correlação entre as notas de Matemática Discreta e Cáclulo I para o curso de Ciência da Computação? Se sim, a correlação é positiva ou negativa? Qual a força dessa correlação? (Dica: cada par ordenada de notas (x,y) onde x é a nota de Cálculo I e y de Matemática Discreta corresponde a um aluno que cursou as duas disciplinas).

```{r}
#Correlação entre notas de cálculo 1 e matemática discreta

#selecionando notas de C1, agrupando por disciplina e pegando a primeira maior nota, caso o aluno tenha cursado mais de uma vez
notas_calculo1 <- dados_cc %>%
  filter(Nome_Disciplina == "CALCULO DIFERENCIAL E INTEGRAL I") %>%
  select(Matricula, Nome_Disciplina, Media_Disciplina) %>%
  group_by(Matricula) %>% 
  top_n(1, Media_Disciplina)

#selecionando notas de matemática discreta, agrupando por disciplina e pegando a primeira maior nota, caso o aluno tenha cursado mais de uma vez
notas_mat_discreta <- dados_cc %>%
  filter(Nome_Disciplina == "MATEMÁTICA DISCRETA" ) %>%
  select(Matricula, Nome_Disciplina, Media_Disciplina) %>%
  group_by(Matricula) %>% 
  top_n(1, Media_Disciplina)
  
#merde dos dois data frames anteriores
notas_C1_MD <- merge(notas_calculo1, notas_mat_discreta, by = "Matricula")

#removendo os NAs
notas_C1_MD <- na.omit(notas_C1_MD)

#plotando as notas
ggplot(notas_C1_MD, aes(x=Media_Disciplina.x, y=Media_Disciplina.y)) +
  geom_point(alpha = 0.5) +
  labs(title="Correlação entre \n Cálculo 1 e Matemática Discreta", x="Notas C1", y="Notas Mat. Discreta")

#calculando a correlação entre as notas das disciplinas
corr_notas_cc <- cor(notas_C1_MD$Media_Disciplina.x, notas_C1_MD$Media_Disciplina.y)
corr_notas_cc

```

Vamos analisar nossas conclusões e iniciar nossa resposta. Primeiramente, vamos relembrar o que é correlação. O coeficiente de correlação indica a força e a direção do relacionamento linear entre duas variáveis aleatórias. Nesse caso estamos utlizando o coeficiente de correlação de Pearson, ele assume valores entre -1 e 1. O coeficiente igual a 1 temos uma correlação muito forte e positiva, igual a 0 significa que as duas variáveis não dependem linearmente uma da outra e igual a -1  uma correlação negativa perfeita entre as duas variáveis, isto é, se uma aumenta, a outra sempre diminui. Observando nossos resultados vemos que existe correlação entre as disciplinas de cálculo 1 e matemática discreta, essa correlação vale aproximadamente 0.7, o que significa que temos uma correlação moderada e positiva, maior que zero. 
