---
title: "prob1-cp3"
output: html_document
---

```{r setup, include=FALSE}
library(dplyr)
library(ggplot2)
require(GGally)
library(plotly)
dados <- read.csv("../../dados/alunosUFCGAnon.csv", stringsAsFactors = F)
```

## Problema 1 - Checkpoint 3

Nosso objetivo agora é nos aprofundarmos mais nos dados, para isso vamos dar mais uma olhada e ver se encontramos algumas informações.

Perguntas: 

Dentro de um panorama geral, quais os cursos da UFCG que o índice de reprovação é mais alto?

Análisando as notas do curso de Ciência da Computação por período, será possível dizer se as notas dos períodos .1 são melhores que as dos .2 ou vice-e-versa?

Ainda no curso de computação, as cadeiras ofertadas por outros departamentos possuem índice de reprovação mais alto que as do próprio departamento?

```{r}
#Pergunta 1
#apenas dados de ciência da computação
dados_ccc <- dados %>%
  filter(Cod_Curso == 14102100) 
  
notas_por_periodo_ccc <- aggregate(dados_ccc2$Media_Disciplina, list(dados_ccc2$Periodo_Ingresso), FUN = median, na.rm=TRUE)

#renomeando colunas
colnames(notas_por_periodo_ccc) = c("Periodo", "Media_Notas")


notas_por_periodo_ccc <- notas_por_periodo_ccc %>%
  mutate(tipo_periodo = substr(as.character(notas_por_periodo_ccc$Periodo),6,6))
substr(x, start, stop)

#removendo anos que não influenciam na resposta
notas_por_periodo_ccc <- notas_por_periodo_ccc[3:26,]

ggplot(data=notas_por_periodo_ccc, aes(x=Periodo, y=Media_Notas, fill=tipo_periodo, group=1)) +
  geom_bar(stat="identity", position=position_dodge()) +
  labs(title="Medias por período CC", x="Curso", y="Média Notas")

ggplotly()

```


```{r}
#Pergunta 2
#apenas dados de ciência da computação
dados_ccc <- dados %>%
  filter(Cod_Curso == 14102100) 
  
notas_por_periodo_ccc <- aggregate(dados_ccc2$Media_Disciplina, list(dados_ccc2$Periodo_Ingresso), FUN = median, na.rm=TRUE)

#renomeando colunas
colnames(notas_por_periodo_ccc) = c("Periodo", "Media_Notas")


notas_por_periodo_ccc <- notas_por_periodo_ccc %>%
  mutate(tipo_periodo = substr(as.character(notas_por_periodo_ccc$Periodo),6,6))
substr(x, start, stop)



```

