---
title: "prob1-cp3"
output: html_document
---

```{r setup, include=FALSE}
library(dplyr)
library(ggplot2)
require(GGally)
library(plotly)
dados <- read.csv("../../dados/alunosUFCGAnon.csv", stringsAsFactors = F)
```

## Problema 1 - Checkpoint 3

Nossa análise será voltada para o exploração e visualização de dados. Os dados utilizados nessa análise são referentes as disciplinas dos cursos da UFCG, por motivos de segurança os nomes dos alunos foram removidos e não tivemos acesso a essa informação, os dados contemplam o período de 2002 a 2014. Nosso objetivo agora é nos aprofundarmos mais nos dados, para isso vamos dar mais uma olhada e ver se encontramos algumas informações.

Vamos dar uma olhada nos nossos dados:

```{r}
str(dados)
```



```{r}
n_alunos_curso <- dados %>%
  select(Matricula, Cod_Curso, Nome_Curso, Departamento, Periodo, Campus) %>%
  distinct(Matricula, Cod_Curso, Nome_Curso, Campus) %>%
  group_by(Nome_Curso, Cod_Curso, Campus) %>%
  summarise(n_alunos = n()) 


```

O objetivo dessa parte do laboratório é formular três perguntas que possam ser respondidas utilizando o conjunto de dados fornecido e responder a duas dessas perguntas. 

## Perguntas: 

#### 1 - Análisando as notas do curso de Ciência da Computação por período, será possível dizer se as notas dos períodos .1 são melhores que as dos .2 ou vice-e-versa?

#### 2 - Ainda no curso de computação, as cadeiras ofertadas por outros departamentos possuem índice de reprovação mais alto que as do próprio departamento?

#### 3 - Dentro de um panorama geral, quais os cursos da UFCG que o índice de reprovação é mais alto?


## Respostas

#### 1 - Análisando as notas do curso de Ciência da Computação por período, será possível dizer se as notas dos períodos .1 são melhores que as dos .2 ou vice-e-versa?
```{r}
#Pergunta 1
#apenas dados de ciência da computação
dados_ccc <- dados %>%
  filter(Cod_Curso == 14102100) 
  
notas_por_periodo_ccc <- aggregate(dados_ccc$Media_Disciplina, list(dados_ccc$Periodo_Ingresso), FUN = median, na.rm=TRUE)

#renomeando colunas
colnames(notas_por_periodo_ccc) = c("Periodo", "Media_Notas")

notas_por_periodo_ccc <- notas_por_periodo_ccc %>%
  mutate(tipo_periodo = substr(as.character(notas_por_periodo_ccc$Periodo),6,6))

#removendo anos que não influenciam na resposta
notas_por_periodo_ccc <- notas_por_periodo_ccc[3:26,]

p <- ggplot(data=notas_por_periodo_ccc, aes(x=Periodo, y=Media_Notas, fill=tipo_periodo, group=1)) +
  geom_bar(stat="identity", position=position_dodge()) +
  labs(title="Medias por período CC", x="Curso", y="Média Notas") 

ggplotly(p)

```

Para responder essa pergunta, vamos agrupar nossos dados pelo periodo de ingresso dos alunos e calcular a mediana das suas notas nas disciplinas. Nossos resultados precisaram ser reformulados, visto que ao calcularmos as medianas foram encontrados nos dados os períodos de 1999.1 e 1999.2 que não possuiam dados revelantes e por isso essas linhas foram removidas, tivemos dados de 2014.1, mas como o objetivo da pergunta é fazer uma comparação entre os períodos do ano letivo removemos a linha referente a 2014.1. Utilizamos a mediana devido a quantidade de alunos por período variar e sendo assim, conseguimos manter um padrão nos valores obtidos, não deixando valores extremos influenciar nossos resultados. Observando o gráfico acima é possível afirmar que as notas dos primeiros períodos de um ano letivo, ou seja, dos .1s (ponto um)  são melhores que as dos .2s (ponto dois).

#### 2 - Ainda no curso de computação, as cadeiras ofertadas por outros departamentos possuem índice de reprovação mais alto que as do próprio departamento?
```{r}
#Pergunta 2
#apenas dados de ciência da computação

notas_ccc_por_departamento <- aggregate(dados_ccc$Media_Disciplina, list(dados_ccc$Departamento), FUN = median, na.rm=TRUE)

#renomeando colunas
colnames(notas_ccc_por_departamento) = c("Departamento", "Media_Notas")

d <- ggplot(data=notas_ccc_por_departamento, aes(x=reorder(Departamento,Media_Notas), y=Media_Notas, fill=Departamento)) +
    geom_bar(stat="identity") +
  labs(title="Media de Notas por Departamentos", x="Departamentos", y="Media de Notas")

ggplotly(d)

```

Para responder essa questão, agrupamos nossos dados por departamento e calculamos a mediana das notas das respectivas disciplinas. Novamente utilizamos as medianas com o propósito de nao deixar que outliers afetem nossos resultados. Observando o gráfico de barras encontrado como resposta, podemos ver em quais os departamentos os alunos de Ciência da Computação possuem os melhores e piores resultados. Nos nossos dados temos que 10 departamentos incluindo o próprio DSC (Departamento de Sistemas e Computação), oferecem disciplinas ao curso. O DSC encontra-se na 5ª posição, mediana em torno de 7.4, o departamento em que os alunos de CC possuem as melhores notas é Unid. Acad. de Educação que ofertam as cadeiras de futsal, basquete, vôlei e outros. O desempenho mais baixo é encontrado no departamento de matemática que fornece as disciplinas de cálculo, álgebra linear, probabilidade e outras. 