---
title: "Laboratório 3 - Parte 1: Entendendo os dados"
author: "Arthur Lustosa"
output: 
  html_document:
    toc : true
    toc_float: true
---

Nosso objetivo nessa análise é entender os dados, fazer uma análise descritiva para nos ajudar a responder algumas perguntas sobre classificação.

Para nosso auxilio, utilizaremos as bibliotecas a seguir
```{r, message=FALSE, warning=FALSE}
library(dplyr)
library(ggplot2)
library(plotly)
```


Primeiro vamos ler os dados que iremos trabalhar
```{r, message=FALSE, warning=FALSE}
treino_classificação <- read.csv("dados/treino_classificacao.csv")
colnames(treino_classificação) <- c("Matricula", "Matricula_Turma", "Disciplina", "Ano", "Periodo","Media_Final", "Evadiu")
```

Os dados são referentes ao histórico dos alunos do primeiro período de 2000 a 2015, e possuem os seguintes atributos:

<ol>
<li>Matricula: Matrícula aluno (anonimizado)</li>
<li>Matricula_Turma: Código Disciplina</li>
<li>Disciplina: Nome Disciplina</li>
<li>Ano: Ano da matrícula</li>
<li>Media_Final: Média obtida na disciplina</li>
<li>Evadiu: Variável-alvo que indica se o aluno evadiu ou não ao término do período.</li>
</ol>


##1. Qual foi o ano em que houve mais evasões?

```{r, message=FALSE, warning=FALSE}
n_evasoes <- treino_classificação %>%
  select(Matricula, Ano, Evadiu) %>%
  distinct() %>%
  group_by(Ano) %>%
  summarise(n_evasoes = sum(Evadiu))

```

```{r, message=FALSE, warning=FALSE, echo=FALSE}

p <- plot_ly(n_evasoes, x=Ano, y=n_evasoes,
             type = "bar", marker = list(color = c('rgba(204,204,204,1)', 'rgba(204,204,204,1)', 'rgba(204,204,204,1)','rgba(204,204,204,1)','rgba(204,204,204,1)','rgba(204,204,204,1)','rgba(204,204,204,1)','rgba(204,204,204,1)','rgba(204,204,204,1)','rgba(204,204,204,1)','rgba(204,204,204,1)','rgba(222,45,38,0.8)', 'rgba(204,204,204,1)', 'rgba(204,204,204,1)','rgba(204,204,204,1)', 'rgba(204,204,204,1)'))) %>%
  layout(title = "Evasões por Ano (2000 - 2015)",
         xaxis = list(
           title = "Ano"
         ), yaxis = list(
           title = "Número de Evasões"
         )) 
p

```

No gráfico acima podemos ver que o ano em que ocorreram mais evasões foi o ano de 2011. Num total de 113 alunos, 9 evadiram, aproximadamente 7.96% dos alunos.

##2. Distribuição das Classes
```{r, message=FALSE, warning=FALSE}
distribuicao_classes <- treino_classificação %>%
  select(Matricula, Ano, Evadiu) %>%
  distinct() %>%
  group_by(Ano, Evadiu) %>%
  summarise(count = n())


ggplot(data=distribuicao_classes, aes(x=Ano, y=count, fill=Evadiu)) +
geom_bar(stat="identity") 

```

Analisando o gráfico da distribuição das classes, percebemos a ocorrência de um grande desbalanceamento, pois a maioria dos alunos não abandonam o curso. No algoritmo de predição o desbalanceamento pode causar a diminuição da acurácia, diminuindo a performance do algoritmo e fazendo com que ela seja tendenciosa para a classe majoritária, no nosso caso a permanência do aluno no curso. Isso ocorre porque os algoritmos assumem que os dados possuem distruibuição balanceada e assim consideram que os erros obtidos pelas classes possuem o mesmo custo, o que não se aplica quando há desbalanceamento.

##3. Desbalanceamento das Classes 

```{r, message=FALSE, warning=FALSE}
ggplot(data=distribuicao_classes, aes(x=Evadiu, y=count, fill=Evadiu)) +
geom_bar(stat="identity") +
  coord_flip() +
  labs(title = "Frequência entre evasão e permanência no curso",
       x = "Número alunos", y = "TRUE: Evadiu, FALSE: Não evadiu")
```


Sim, observando o gráfico da distribuição das classes percebemos a ocorrência da instância FALSE (não ocorrência de evasão) do que TRUE (ocorrência de evasao). A proporção é de aproximadamente FALSE 96.1% e TRUE 3.9%.

Como foi mencionado, com classes desbalanceadas, o classificador pode se tornar enviesado para a classe majoritária. Os algoritmos de classificassão tentam diminuir o erro geral da previsão, porém com classes desbalanceadas o erro pode não ser percebido. 

##4. Novo atributo
```{r, message=FALSE, warning=FALSE}
novo_atributo = group_by(treino_classificação, Matricula) %>% mutate(count = n(), n_reprovacoes = sum(Media_Final < 5))

```
O atributo criado foi a contagem do número de reprovações que o aluno teve. Para isso, analisando as notas finais nas disciplinas, caso fosse < 5 o aluno foi reprovado, fiz a contagem dessas ocorrências e armazenei numa coluna.

No gráfico abaixo podemos ver a relação entre o número de reprovações e a permanência, ou a saída, do aluno no curso. No caso da ocorrência da evasão do curso, vemos que o número de reprovações se matêm distribuído constante, já na permanência do aluno no curso, esse número varia e sua maior concentração é próximo a zero, porém mesmo ocorrendo algumas reprovações o aluno não desistiu. 

```{r}
n_rep <- c(0, 1, 2, 3, 4, 5, 6)
ggplot(data = novo_atributo, aes(x = Evadiu, y = n_reprovacoes)) +
  geom_violin(scale="area", fill="#56B4E9", colour="#0072B2") +
  labs(title = "Relação entre o número de reprovações e se o aluno evadiu ou não",
       x = "FALSE: Não evadiu, TRUE: Evadiu", y = "Número de reprovações")

```

