---
title: "Entendendo os dados"
author: "Arthur Lustosa"
output: 
  html_document:
    toc : true
    toc_float: true
---

Nosso objetivo nessa análise é entender os dados, fazer uma análise descritiva para nos ajudar a responder algumas perguntas sobre classificação.

Para nosso auxilio, utilizaremos as bibliotecas a seguir
```{r}
library(dplyr)
library(ggplot2)
```


Primeiro vamos ler os dados que iremos trabalhar
```{r}
treino_classificação <- read.csv("dados/treino_classificacao.csv")
```

Os dados são referentes ao histórico dos alunos do primeiro período de 2000 a 2015, e possuem os seguintes atributos:

<ol>
<li>MAT_ALU_MATRICULA: Matrrícula aluno (anonimizado)</li>
<li>MAT_TUR_DIS_DISCIPLINA: Código Disciplina</li>
<li>disciplina: Nome Disciplina</li>
<li>MAT_TUR_ANO: Ano da matrícula</li>
<li>MAT_MEDIA_FINAL: Média obtida na disciplina</li>
<li>EVADIU: Variável-alvo que indica se o aluno evadiu ou não ao término do período.</li>
</ol>

```{r}
summary(treino_classificação)
str(treino_classificação)
```

#1. Qual foi o ano em que houve mais evasões?

```{r}
n_evasoes <- treino_classificação %>%
  select(MAT_ALU_MATRICULA, MAT_TUR_ANO, EVADIU) %>%
  distinct() %>%
  group_by(MAT_TUR_ANO) %>%
  summarise(n_evasoes = sum(EVADIU))

barplot(n_evasoes$n_evasoes,
        names.arg = n_evasoes$MAT_TUR_ANO,
        xlab = "Ano",
        ylab = "Número de Evasões")

  
```

